【裁判字號】    98,交聲,3196
【裁判日期】    981225
【裁判案由】    聲明異議
【裁判全文】
臺灣高雄地方法院交通事件裁定        98年度交聲字第3196號
原處分機關  交通部公路總局高雄區監理所
異  議  人  甲○○
即受處分人
上列異議人因違反道路交通管理處罰條例案件，對於交通部公路
總局高雄區監理所民國98年11月26日所為之裁決（高監營裁字第
裁80-N00000000號），聲明異議，本院裁定如下：
    主  文
原處分撤銷。
甲○○汽車駕駛人，駕駛汽車經測試檢定酒精濃度超過規定標準
，吊扣普通輕型機器腳踏車駕駛執照拾貳個月，並應接受道路交
通安全講習。
    理  由
一、異議意旨略以：異議人即受處分人甲○○確有酒後騎乘輕型
    機車行為而遭警方臨檢，並經法院判決繳交罰款新臺幣（下
    同）61,000元，惟異議人需要賺錢養家，是靠汽車駕駛執照
    維持生活，爰聲明異議請求撤銷吊扣汽車駕駛執照處分等語
    。
二、本件異議人酒後駕車之違規行為單一，而罰鍰、吊扣駕駛執
    照及施以道路交通安全講習等法律效果（處罰效果）與違規
    行為之存否俱無從分離，且聲明異議係由法院審查受處分人
    所涉之違規事實是否成立，及原處分所適用之法條是否正確
    、裁罰是否適當，是以異議人雖僅就吊扣汽車駕駛執照部分
    聲明異議，惟為貫徹司法審查作用，並避免法院嗣認定駕駛
    人並無交通違規行為，惟駕駛人卻已遭原處分機關裁處道路
    交通安全講習（本件並未裁處罰鍰）等確定之不合理現象，
    本院亦應就施以道路交通安全講習等法律效果予以審理，且
    於對原處分失當時，應自為處分，並就罰鍰、吊照及安全講
    習等處罰效果，宜為一併重新諭知（臺灣高等法院所屬法院
    98年法律座談會刑事類提案第23號研討結果意旨參照），合
    先指明。
三、按汽車駕駛人，駕駛汽車經測試檢定，酒精濃度超過規定標
    準者，處15,000元以上60,000元以下罰鍰，並當場移置保管
    其車輛及吊扣其駕駛執照1 年；汽車駕駛人，有第35條第1
    項規定之情形，應接受道路交通安全講習，道路交通管理處
    罰條例第35條第1 項第1 款、第24條第1 項第2 款固分別定
    有明文。惟按一行為同時觸犯刑事法律及違反行政法上義務
    規定者，依刑事法律處罰之。但其行為應處以其他種類行政
    罰或得沒入之物而未經法院宣告沒收者，亦得裁處之。前項
    行為如經不起訴處分或為無罪、免訴、不受理、不付審理之
    裁判確定者，得依違反行政法上之義務規定裁處之，行政罰
    法第26條已定有明文。
四、經查，異議人於民國98年6 月15日20時26分許，酒後騎乘車
    牌號碼QA9-361 號普通輕型機車，行經高雄縣鳳山市○○○
    路與誠德街口時為警攔查，並經警對異議人實施酒精濃度測
    試，測得異議人呼氣酒精濃度達每公升1.05毫克之違規事實
    ，為異議人所不爭執，並有交通部公路總局高雄區監理所高
    監營裁字第裁80-N00000000號違反道路交通管理事件裁決書
    、高雄縣政府警察局舉發違反道路交通管理事件通知單及酒
    精濃度測試單各1 紙在卷可稽，是異議人於上開時、地有汽
    車（包括機器腳踏車）駕駛人，駕駛汽車經測試檢定酒精濃
    度超過規定標準之違規事實，應堪認定。茲就原處分所為裁
    罰是否適法妥當，分別論述如下：
  (一)罰鍰部分：
    異議人於裁決書上所載時、地有汽車駕駛人，駕駛汽車（含
    機器腳踏車）經測試檢定酒精濃度超過規定標準之違規事實
    ，並因上開酒後駕車之行為，就涉犯刑法第185 條之3 犯行
    部分，經本院以98年度審交簡字第4347號簡易判決判處有期
    徒刑2 月確定，並於98年11月26日易科罰金執行結案，有上
    開簡易判決書、臺灣高雄地方法院檢察署自行收納款項統一
    收據及臺灣高等法院被告前案紀錄表各1 份在卷可佐。則原
    處分機關依行政罰法第26條第1 項前段規定，未再對異議人
    裁處罰鍰，即屬無誤。
  (二)吊扣駕駛執照部分：
    按道路交通管理處罰條例第68條於94年12月14日修正公布，
    並於95年3 月1 日施行，而修正前規定：「汽車駕駛人，因
    違反本條例及道路交通安全規則之規定，受吊扣或吊銷駕駛
    執照處分時，吊扣或吊銷其持有各級車類之駕駛執照」，修
    正後規定：「汽車駕駛人，因違反本條例及道路交通安全規
    則之規定，受吊銷駕駛執照處分時，吊銷其持有各級車類之
    駕駛執照」。觀其修法意旨，係以「原條文將違規駕駛人所
    持有之各級車類駕駛執照一併吊扣或吊銷，失之過酷，影響
    人民工作及生活甚鉅」為由，而刪除吊扣駕駛人駕駛執照時
    ，應吊扣駕駛人持有各級車類駕駛執照之規定，故於修正後
    ，於吊扣駕駛執照處分時，自不應再吊扣其持有各級車類之
    駕駛執照，而僅得吊扣違規或違法當時所駕駛車種之駕駛執
    照。再者，行政行為，採取之方法所造成之損害不得與欲達
    成目的之利益顯失均衡，行政程序法第7 條第3 款定有明文
    及行政罰法第18條規定意旨可資參照。職是，本件異議人於
    前述違規之際所駕駛既為普通輕型機車，故依法應吊扣異議
    人違規時所駕駛該級車類之駕駛執照即普通輕型機器腳踏車
    駕駛執照（至於實際執行面，可由交通主管機關於小型車普
    通駕駛執照上或電腦檔存資料，註記吊扣普通輕型機器腳踏
    車駕照，而為限制車類級別之駕駛資格，臺灣高等法院所屬
    法院98年法律座談會刑事類提案第20號、23號研討結果意旨
    參照）。原處分機關未見及此，逕予吊扣異議人所持有之小
    型車普通駕駛執照12個月，此舉顯然不當剝奪異議人駕駛普
    通小型車之權利，對異議人權益侵害甚鉅，亦與現行道路交
    通管理處罰條例第68條規定有悖，自非適法。
  (三)道路交通安全講習部分：
    道路交通安全講習為罰鍰以外之其他種類之行政罰，兼具維
    護公共秩序之作用，為達行政目的，衡諸行政罰法第26條第
    1 項但書規定，原處分機關仍得予以裁處，並無違誤。
五、綜上所述，原處分機關對異議人裁處應接受道路交通安全講
    習部分，固依法有據。然原處分機關吊扣異議人小型車普通
    駕駛執照12個月部分，既有上開未洽之處，則異議人本件聲
    明異議，為有理由，自應由本院將原處分予以撤銷，並依道
    路交通管理處罰條例第35條第1 項第1 款、第24條第1 項第
    2 款及違反道路交通管理事件統一裁罰基準及處理細則第44
    條規定，自為裁定如主文第2項所示，以資適法。
據上論斷，應依道路交通案件處理辦法第20條前段，道路交通管
理處罰條例第35條第1 項第1 款、第24條第1 項第2 款，違反道
路交通管理事件統一裁罰基準及處理細則第44條，裁定如主文。
中    華    民    國    98    年    12    月    25    日
                  交通法庭    法  官  林永村
以上正本證明與原本無異。
如不服本裁定，應於收受送達後5 日內向本院提出抗告狀。
中    華    民    國    98    年    12    月    25    日
                              書記官  王珮樺


司法院資訊處製作；財團法人民間司法改革基金會備份。
